【裁判字號】    97,毒抗,319
【裁判日期】    970917
【裁判案由】    聲請強制戒治
【裁判全文】
臺灣高等法院臺南分院刑事裁定         97年度毒抗字第319號
抗  告  人  甲○○
上列抗告人因聲請強制戒治案件，不服臺灣臺南地方法院中華民
國97年7月20日裁定（97年度毒聲字第489號），提起抗告，本院
裁定如下：
    主  文
抗告駁回。
    理  由
一、原裁定以：被告甲○○因施用第二級毒品案件，經依臺灣臺
    南地方法院97年度毒聲字第140號裁定送勒戒處所觀察、勒
    戒後，認有繼續施用毒品之傾向，爰依毒品危害防制條例第
    20 條第2項之規定，裁定令入戒治處所施以強制戒治等語。
二、本件抗告意旨略以：抗告人是施用第二級毒品，即使無施用
    第二級毒品，亦不會有身體不適，不似第一級毒品身心痛苦
    ，且評鑑人員，以有無前科，及談話態度作為標準，難令抗
    告人甘服，是請撤銷原裁定，重新評鑑等語。
三、按施用第二級毒品者，經裁定送觀察、勒戒後，依據勒戒處
    所之陳報，認受觀察、勒戒人有繼續施用毒品之傾向者，由
    法院裁定令入戒治處所施以強制戒治，其期間為六個月以上
    ，至無繼續強制戒治之必要為止，但最長不得逾一年，毒品
    危害防制條例第20條第2項定有明文。而有無繼續施用毒品
    傾向之評估標準，並非完全以受勒戒人勒戒後之結果為準，
    勒戒前之各種情況，仍應作為評估之依據。而依勒戒處所評
    分說明手冊之規定，係以人格特質、臨床徵候及環境相關因
    素三項合併計算其分數：1.60分以上判定為有繼續施用毒品
    傾向。2.50分以下判定為無繼續施用毒品傾向。3.51至59分
    由判定者再做整體評估後決定，若判定為有繼續施用毒品傾
    向，需加註理由。4.情形特殊之個案，在認為依上述分數判
    定原則不合適時，可依據實際之狀況詳實註明判定之理由，
    另為判定有或無繼續施用毒品傾向。而人格特質係依毒品犯
    罪相關司法紀錄、其他犯罪紀錄、短期內再犯、及行為觀察
    等項目為評估；臨床徵候係檢驗有無戒斷症狀、有無多種藥
    物使用、有無注射使用、使用期間長短及情緒與態度等項目
    ，為評估標準；環境相關因素則係以社會功能是否良好及支
    持系統等項目為評做標準。至判定者判定人格特質、臨床徵
    候及行為表現合計3項分數，固係供為判定者判定「有無繼
    續施用毒品傾向」審酌標準，但非唯一標準，綜合評分者，
    應根據臨床實務，有具體事證，認為個案「有繼續施用毒品
    傾向」者，以綜合評分者所評估為準。
四、經查：
（一）本件抗告人經臺灣臺南看守所附設勒戒處所評分結果：有
      其他犯罪相關紀錄2筆，得4分；其臨床徵候得60分；另環
      境相關因素部分得4分，總分合計68分，綜合判斷為有繼
      續施用毒品傾向，此有臺灣臺南看守所附設勒戒處所97年
      7月31日南所衛字第0970004 116號函及檢附之有無繼續施
      用毒品傾向證明書暨評估標準記錄表在卷可稽（97年毒偵
      字緝第130號卷第23頁至26 頁）。上述評分，係依主管機
      關頒定之評估標準為之，在客觀上並無逾越裁量標準，且
      綜合評估結果為有繼續施用毒品傾向，是抗告人確有入戒
      治處所施以強制戒治之必要，應堪認定。
（二）至抗告人以前詞置辯，惟查：「其他犯罪相關紀錄」及「
      臨床徵候」、「環境相關因素」均列為評分之依據，並非
      專以有無前科及談話態度作為標準，抗告人指摘評分不當
      ，尚非有理，抗告為無理由。
五、綜上所述，原審依毒品危害防制條例第20條第2 項後段規定
    ，裁定被告令入戒治處所施以強制戒治1年，經核並無不合
    。本件抗告為無理由，應予駁回。
六、據上論斷，應依刑事訴訟法第412條，裁定如主文。
中    華    民    國    97    年    9     月    17    日
                  刑事第五庭    審判長法  官  楊明章
                                      法  官  顏基典
                                      法  官  楊子莊
以上正本證明與原本無異。
不得再抗告。
                                      書記官  王全龍
中    華    民    國    97    年    9     月    17    日


司法院資訊處製作；財團法人民間司法改革基金會備份。
